【裁判字號】    99,訴,351
【裁判日期】    990225
【裁判案由】    偽造文書等
【裁判全文】
臺灣板橋地方法院刑事判決               99年度訴字第351號
公  訴  人  臺灣板橋地方法院檢察署檢察官
被      告  乙○○
上列被告因偽造文書等案件，經檢察官提起公訴（99年度偵字第
3891號），因被告於本院準備程序中就被訴事實為有罪之陳述，
經合議庭評議後，裁定由受命法官獨任進行簡式審判程式，判決
如下：
    主  文
乙○○共同行使偽造公文書，足以生損害於公眾及他人，處有期
徒刑壹年，扣案偽造之臺灣台北地方法院檢察署偵查卷宗壹張及
門號0000000000號行動電話壹支（含SIM 卡）均沒收。
    事  實
一、乙○○與真實姓名年籍均不詳綽號「阿漢」、「金」、「銀
    」等之成年男子及其等所屬之詐騙集團成員，共同基於意圖
    為自己不法所有及行使偽造公文書之犯意聯絡，先由該詐騙
    集團成員於民國99年1 月18日上午10時許，撥打電話予甲○
    ，該詐騙集團成員冒充係臺灣臺北地方法院檢察署檢察官，
    向甲○佯稱銀行帳戶遭冒用而涉嫌刑事案件，須繳納保證金
    新臺幣（下同）300 萬元等語，再由綽號「金」、「銀」之
    成年男子於同日下午3 時許，交付該詐騙集團於不詳時、地
    以電腦打字列印方式偽造之「臺灣台北地方法院檢察署偵查
    卷宗」公文書1 張、門號0000000000號行動電話1 支予乙○
    ○，囑由乙○○持上開偽造之公文書，前往臺北縣蘆洲市○
    ○路488 號仁愛國小前向甲○收取款項，惟因甲○前於98年
    12月29日已遭同一詐騙集團詐騙171 萬元（此部分乙○○未
    參與），遂立即報警處理，並協同警方於同日下午4 時20分
    許，前往上址仁愛國小前與乙○○見面，假裝欲交付款項，
    乙○○甫將上開偽造之公文書交付甲○，即為警當場查獲而
    未得逞，並扣得上開「臺灣台北地方法院檢察署偵查卷宗」
    偽造公文書1 張及門號0000000000號行動電話1 支（含SIM
    卡）。
二、案經甲○訴由臺北縣政府警察局報請臺灣板橋地方法院檢察
    署檢察官偵查起訴。
    理  由
一、按除被告所犯為死刑、無期徒刑、最輕本刑為三年以上有期
    徒刑之罪或高等法院管轄第一審案件者外，於第一次審判期
    日前之準備程序進行中，被告先就被訴事實為有罪之陳述時
    ，審判長得告知被告簡式審判程序之旨，並聽取當事人、代
    理人、辯護人及輔佐人之意見後，裁定進行簡式審判程序，
    刑事訴訟法第273 條之1 第1 項定有明文。經核本件被告乙
    ○○所犯係死刑、無期徒刑、最輕本刑為三年以上有期徒刑
    以外之罪，其於準備程序中就被訴之事實為有罪陳述，經法
    官告知簡式審判程序之旨，並聽取公訴人、被告之意見後，
    本院爰依首揭規定，合議裁定由受命法官獨任進行簡式審判
    程序，合先敘明。
二、上開犯罪事實，業據被告乙○○於警詢、偵查、本院準備程
    序及審理中坦認不諱（見99年度偵字第3891號偵查卷宗第5
    至6 、22至23頁及本院卷第9 至10、16背面、20頁），並有
    證人甲○於警詢中證述歷歷（見同上偵查卷宗第8 至9 頁）
    ，且有偽造之「臺灣台北地方法院檢察署偵查卷宗公文書」
    1 張及照片4 張附卷可參（見同上偵查卷宗第10至12頁），
    復有門號0000000000號行動電話1 支（含SIM 卡）扣案足憑
    ，足認被告乙○○自白與事實相符，本件事證明確，犯行洵
    堪認定。
三、按公文書係指公務員職務上製作之文書，刑法第10條第3 項
    定有明文；而刑法上偽造文書罪，係著重於保護公共信用之
    法益，即使該偽造文書所載名義製作人實無其人，而社會上
    一般人仍有誤信其為真正文書之危險，仍難阻卻犯罪之成立
    （最高法院54年台上字第1404號判例意旨參照）。查上開扣
    案文書，其內容均與犯罪偵查事項有關，核與檢察署之業務
    相當，且一般人苟非熟知檢察機關組織，仍有誤信該文書為
    公務員職務上所製作之真正文書之危險，揆諸前開說明，應
    認係偽造公文書。又被告乙○○雖已著手詐欺行為之實施，
    惟未生詐欺之結果，其犯罪尚屬未遂，故核其所為，係犯刑
    法第216 條、第211 條之行使偽造公文書及第339 條第3 項
    、第1 項之詐欺取財未遂罪。其與該詐騙集團成員偽造公文
    書後復持以行使，其等偽造之低度行為應為行使之高度行為
    所吸收，應不另論罪。另其與綽號「阿漢」、「金」、「銀
    」之真實姓名年籍均不詳之成年男子及其等所屬之詐騙集團
    成員就上開犯行，具有犯意聯絡及行為分擔，為共同正犯。
    被告以一行為犯詐欺取財未遂及行使偽造公文書罪，為想像
    競合犯，依刑法第55條前段規定，應從一重之行使偽造公文
    書罪處斷。爰審酌被告之品行、智識程度，因貪圖小利而與
    詐騙集團成員從事本件詐欺之犯行，又本件詐騙係偽造偵查
    機關公文書並持向被害人行使，被害人業已察覺而未受有損
    失，以及被告犯罪後坦承犯行等一切情狀，量處如主文所示
    之刑，以資懲儆。至扣案之「臺灣台北地方法院檢察署偵查
    卷宗」公文書1 張，係被告所屬詐騙集團之共犯所有，供本
    件犯罪所用之物，應依刑法第38條第1 項第2 款之規定，宣
    告沒收。另扣案之門號0000000000號行動電話1 支（含SIM
    卡），被告於本院訊問時供承係犯罪集團所有供其犯罪所用
    （見本院卷第9 背面頁），參以行動電話之服務需以SIM 卡
    為使用介面，各該公司於出租行動電話門號予者消費使用時
    ，即同時提供SIM 卡給消費者做為門號使用之介面，故於各
    該公司接受消費者申辦門號並將該門號開通上線時，各該公
    司即將SIM 卡之所有權移轉於消費者，於退租或拆機時不需
    繳回，故本件前開SIM 卡應同屬犯罪集團所有，並供本件犯
    罪所用之物，爰依刑法第38條第1 項第2 款之規定宣告沒收
    。
據上論斷，應依刑事訴訟法第299條第1項前段、第273條之1第1
項，刑法第28條、第216 條、第211 條、第339 條第1 項、第3
項、第55條前段、第38條第1 項第2 款，刑法施行法第1 條之1
，判決如主文。
本案經檢察官簡志祥到庭執行職務。
中    華    民    國    99    年    2     月    25    日
                  刑事第一庭    法  官  連雅婷
以上正本證明與原本無異
如不服本判決應於送達後10日內向本院提出上訴狀
                                書記官  郭晉良
中    華    民    國    99    年    2     月    25    日
附錄本案論罪科刑法條全文：
中華民國刑法第211條
（偽造變造公文書罪）
偽造、變造公文書，足以生損害於公眾或他人者，處 1 年以上
7 年以下有期徒刑。
中華民國刑法第216條
（行使偽造變造或登載不實之文書罪）
行使第 210 條至第 215 條之文書者，依偽造、變造文書或登載
不實事項或使登載不實事項之規定處斷。
中華民國刑法第339條
（普通詐欺罪）
意圖為自己或第三人不法之所有，以詐術使人將本人或第三人之
物交付者，處 5 年以下有期徒刑、拘役或科或併科 1 千元以下
罰金。
以前項方法得財產上不法之利益或使第三人得之者，亦同。
前二項之未遂犯罰之。

司法院資訊處製作；財團法人民間司法改革基金會備份。
